最高法院刑事判決　　　　　　　　　　　　　　　　九十一年度台上字第八四二號
　　上 訴 人　甲○○
　　　　　　　丙○○
　　　　　　　乙○○
右上訴人等因妨害自由案件，不服台灣高等法院中華民國九十年十月三十一日第二審
判決（九十年度上訴字第二三四六號，起訴案號：台灣士林地方法院檢察署八十八年
度偵字第三四三二號），提起上訴，本院判決如左：
    主  文
上訴駁回。
    理  由
按刑事訴訟法第三百七十七條規定，上訴於第三審法院，非以判決違背法令為理由，
不得為之。是提起第三審上訴，應以原判決違背法令為理由，係屬法定要件。如果上
訴理由狀並未依據卷內訴訟資料，具體指摘原判決不適用何種法則或如何適用不當，
或所指摘原判決違法情事，顯與法律規定得為第三審上訴理由之違法情形，不相適合
時，均應認其上訴為違背法律上之程式，予以駁回。本件原判決綜合調查證據之結果
，認上訴人甲○○、丙○○及乙○○共同並牽連犯有刑法第三百零二條第一項以非法
方法，剝奪人之行動自由罪及同法第三百五十四條毀損他人一般之物，足以生損害於
他人罪之事實，因而撤銷第一審之科刑判決，改判仍依牽連犯關係，從一重之前罪處
斷，各量處有期徒刑月，並均諭知易科罰金之折算標準，已詳認定犯罪事實之依
據及憑以認定之理由，並對上訴人等否認犯罪之辯詞，如何不足採信，均已依據卷內
資料予以指駁及說明，從形式上觀察，原判決並無違背法令情形。按事實之認定及證
據之取捨，乃屬事實審法院之職權。又證據之證明力，由法院自由判斷，告訴人鄭少
如及鄭美堯所為之證述，及其他證人所為之證言，苟無違反經驗法則及論理法則，非
不得採為認定上訴人等犯罪之證據。原判決依憑上訴人甲○○、丙○○、乙○○及證
人周健泉於偵審時所為供述，鄭少如、鄭美堯及證人黃國峰於警訊及偵審時之指證，
暨其他調查證據取捨之結果（見原判決理由二），認定上訴人等確有本件犯行，摒棄
不採上訴人等及周健泉所為有利迴護之詞，經核其證據之取捨及證明力之判斷於法均
無不合。上訴意旨謂黃國峰及鄭少如之證詞前後矛盾，鄭少如因恐黃國峰發現其未盡
職責而心生害怕，上訴人等未對鄭少如採取任何強制手段，警鈴電線係因工人施工不
慎剪斷，非上訴人等命工人故意所為，鄭少如既放任上訴人等裝設鐵門，自無妨害其
行動自由之動機及必要等語，係就原判決已詳為說明與論斷之事項，再事爭執，殊非
適法之第三審上訴理由。次按審理事實之法院，其認定被告犯罪事實所憑之證據，並
不以直接證據為限，間接證據亦包括在內，凡綜合調查所得之各種直接及間接證據，
本於推理之作用得其心證，而為事實之判斷，既與事實無違，此項判斷即與完全憑空
推測迥異，即不容任意指為違法。原判決並非僅依憑上開證人之指訴，為認定其本件
犯行之證據，而係引述上開各種證據（見原判決理由二），本於推理之作用予以綜合
判斷，查明確與事實相符，要難謂為違背法令。再按刑事訴訟法第三百七十九條第十
款所謂應於審判期日調查之證據，必須該證據確與待證事實有重要關係，就其案情委
有調查之必要者而言。本件事證已臻明確，上訴人等復不供明其他共犯之真實姓名，
以供傳證，原審自無法查明鄭少如究被那三個工人圍住。另刑事訴訟法第三百十條第
二款規定，有罪之判決書，對於被告有利之證據不採納者，固應說明其理由。惟其所
謂對於被告有利之證據，係指該證據客觀上對論罪科刑有所影響，且對被告有利，具
有證據評價之必要性者而言。倘該證據客觀上對論罪科刑並無影響，既無為證據評價
之必要，縱未在判決理由內加以說明，亦僅係行文簡略而已。原判決既採信黃國峰所
為不利上訴人等之證詞，自係摒棄其有利部分，上訴人執此爭執，要難謂為適法。再
傳聞證據之證明力，固甚薄弱，但亦非絕對不可採信，雖不足以獨立證明待證事實，
惟法院綜合其他證據資料，仍可依自由心證而為判斷，以為取捨。本件鄭美堯及黃國
峰雖未現場目擊，彼等指訴，固屬傳聞證據，然原判決並非以彼等之指訴，獨立證明
上訴人之故意毀損行為，尚綜合告訴人鄭少如警訊時之供述，及卷附照片壹紙等證據
，而為判斷，資以認定上訴人等之故意毀損行為，自難謂其採信鄭美堯及黃國峰之指
訴，有違證據法則。末查，以自己共同犯罪之意思，事先同謀，而由其中一部分之人
實施犯罪之行為者，均為共同正犯（大法官會議釋字第一百零九號解釋參照），甲○
○如何與丙○○及乙○○具犯意聯絡，推由丙○○、乙○○二人實施，原判決理由二
已詳其調查審認之結果，上訴意旨任意爭論，亦非適法。此外，上訴人等徒憑己意
，對原審採證認事職權之適法行使及原判決理由已詳為論斷之事項，再事爭辯，顯與
法定上訴第三審之形式要件不符，其等上訴違背法律上之程式，均應予駁回。
據上論結，應依刑事訴訟法第三百九十五條前段，判決如主文。
中      華      民      國    九十一    年      二      月      七      日
                              最高法院刑事第六庭
                                  審判長法官  謝  家  鶴
                                        法官  洪  文  章
                                        法官  花  滿  堂
                                        法官  陳  世  淙
                                        法官  洪  佳  濱
      右正本證明與原本無異
                                              書  記  官
中      華      民      國    九十一    年      三      月      四      日
